臺灣高等法院臺中分院刑事判決
110年度上訴字第2078號

上  訴  人  
即  被  告  林冠評


義務辯護人  陳世川律師
上列上訴人因毒品危害防制條例案件，不服臺灣臺中地方法院11
0年度訴字第1506號中華民國110年9月28日第一審判決（起訴案
號：臺灣臺中地方檢察署110年度少連偵字第239、330號），提
起上訴，本院判決如下：
    主  文
原判決撤銷。
甲○○共同犯販賣第三級毒品而混合二種以上之毒品未遂罪，處有
期徒刑壹年拾月。扣案如附表編號1至3所示之物均沒收。
    事  實
一、甲○○係成年人，其明知愷他命及內含「4-甲基甲基卡西酮」
    、「硝甲西泮」、 「硝西泮」成分之毒咖啡包（下稱「毒
    咖啡包」）係毒品危害防制條例所規定之第三級、第四級毒
    品，未經許可，不得販賣，竟於民國110年5月10日前之某時
    日，與真實姓名年籍不詳自稱「○○○」、「○○」（微信暱稱
    「○○○賃」）等成年人及少年○○○（民國00年0月生，綽號「
    小寶」，微信暱稱「解憂」，甲○○不知○○○未滿18歲）謀議
    共同販賣第三級毒品愷他命，及含有第三級毒品「4-甲基甲
    基卡西酮」、「硝甲西泮」及第四級毒品「硝西泮」成分之
    毒咖啡包，模式上由「○○○」負責提供交易之毒品，「○○」
    則在微信上發送販毒廣告，並負責與購毒者聯繫交易事宜，
    再推由甲○○駕車搭載○○○出面交易，約定每交易1公克之愷他
    命，甲○○與○○○各可分得新臺幣（下同）500元；每交易1包
    毒咖啡包其等各可分得100元之利益，其2人向購毒者收取價
    金後，扣除應分得之利益，再將其餘價金交付「○○○」。緣○
    ○○因違反毒品危害防制條例案件為警查獲，其允諾配合查緝
    毒品，適「○○」於110年5月10日以微信暱稱「○○○賃」發送
    有「迪奧、炸彈 1張600 3張1600 5張2500」、「迷你桌220
    0、小桌4200、大桌8100」等文字之毒品交易訊息予○○○，而
    欲以第三級毒品愷他命1公克2200元、2公克4200元、4公克8
    100元；毒咖啡包每包500至600元不等之價格販賣第三級毒
    品及混合第三、四級毒品之毒咖啡包，○○○隨即於110年5月1
    0日晚上10時10分許，以微信與「○○」聯繫，佯以購買毒品
    之意，甲○○即與「○○」、「○○○」、○○○依前開謀議，共同基
    於販賣第三級毒品愷他命及販賣第三級、第四級毒品而混合
    二種以上毒品之犯意聯絡，由「○○」與○○○議妥以愷他命1包
    2100元、毒咖啡包10包共4500元之價格交易毒品，「○○」隨
    即以通訊軟體FACETIME撥打甲○○持用之門號0000000000號行
    動電話（如附表編號3所示）指示甲○○前往面交，甲○○遂駕
    駛車牌號碼000-0000號自用小客車搭載○○○，先至位在臺中
    市潭子區之某游泳池場館附近向「○○○」拿取愷他命1包、毒
    咖啡包10包（如附表編號1、2所示）後，再前往位在臺中市
    ○○區○○○街000巷00號「○○○○○○」門口，欲當面與○○○交易，
    於同日晚上11時59分許抵達時，經在場埋伏之員警當場查獲
    而止於未遂，員警並當場扣得如附表編號1至3所示之物，而
    查悉上情。
二、案經臺中市政府警察局烏日分局（下簡稱「烏日分局」） 
    移送臺灣臺中地方檢察署檢察官偵查起訴。
    理  由
一、認定犯罪事實所憑之證據及理由
    上開犯罪事實業據上訴人即被告甲○○（下稱被告）於警詢、
    偵訊及審理時坦承不諱，核與證人即共犯○○○、證人即購毒
    者○○○、證人即同在查獲現場之人○○○於警詢或兼於偵訊中所
    為之證述相符，並有①被告持用之行動電話FACETIME擷取畫
    面、②「○○○賃」刊登販賣毒品廣告及雙方對話內容之微信畫
    面、③查獲現場、扣案毒品及毒品初檢照片20張、④自願受搜
    索同書、烏日分局搜索扣押筆錄、扣押物品目錄表、⑤衛生
    福利部草屯療養院110年5月11日草療鑑字第1100500139號鑑
    驗書、⑥衛生福利部草屯療養院110年6月11日草療鑑字第110
    0600001號鑑驗書、⑦烏日分局110年度保管字第2950號扣押
    物品清單、⑧扣押物品照片（少連偵第239號卷第39至41、51
    至60 、61至70、71至79、159頁、少連偵第330號卷第15至1
    7、149、151至153頁）在卷可稽，且有扣案如附表編號1至3
    所示之物可佐。足認被告前揭任意性之自白，核與事實相符
    ，堪以採信。本件事證明確，被告上開犯行，洵堪認定，應
    予依法論科。
二、論罪科刑之理由　　
  ㈠核被告所為，係犯毒品危害防制條例第4條第6項、第3項之販
    賣第三級毒品未遂罪及同條例第9條第3項、第4條第6項、第
    3項、第4項之販賣第三、四級毒品而混合二種以上之毒品未
    遂罪。
  ㈡被告與共犯「○○○」、「○○」、○○○間，就上開犯行，有犯意
    聯絡及行為分擔，應以共同正犯論。
  ㈢被告以一販賣行為，同時觸犯毒品危害防制條例第9條第3項
    、第4條第6項、第3項、第4項之販賣第三、四級毒品而混合
    二種以上毒品未遂罪及同條例第4條第6項、第3項販賣第三
    級毒品未遂罪，為想像競合犯，應依刑法第55條前段規定，
    從一重論以販賣第三級毒品而混合二種以上之毒品未遂罪處
    斷。
  ㈣刑之加重減輕
  ⒈被告販賣第三級毒品而混合2種以上之毒品，應依毒品危
    害防制條例第9條第3項之規定加重其刑。
　⒉按兒童及少年福利與權益保障法第112條第1項前段固規定成
    年人與少年共同實施犯罪者，加重其刑至2分之1，而證人即
    共犯○○○係94年7月出生，於行為時係15歲之少年，有其年籍
    資料附卷可參。惟被告於警詢及偵查中均稱：「我其實真的
    不知道○○○未滿18歲，是警方告知我的時候我才知道」、「
    我有問過○○○實際年齡，○○○一直告訴我他18歲，我不知道○○
    ○未成年」等語，經核與證人○○○於本院審理時證稱：伊於去
    年4、5月間因從事太陽能板工作而認識被告，在本案發生前
    ，伊跟被告說伊已經18歲，因為未滿18歲不能工作等語（見
    本院卷第125至128頁）相符，雖被告於原審審理時表示認罪
    ，且就其是否知悉○○○實際年齡乙節未予爭執，原審就此乃
    未加以調查，然尚難以被告在原審所為概括性之自白，即認
    被告明知或可得預見○○○係未滿18歲之少年，自不得依兒童
    及少年福利與權益保障法第112條第1項前段之規定加重其刑
    。
  ⒊被告已著手為前述販賣毒品之犯行，惟因佯以購毒之證人○○○
    並無買受毒品真意，其犯罪尚屬未遂，爰依刑法第25條第2
    項之規定，按既遂犯之刑減輕之。
  ⒋被告就上述販賣第三級毒品而混合二種以上之毒品未遂犯行
    ，已於偵查中及審理時均坦承不諱，應依毒品危害防制條例
    第17條第2項之規定減輕其刑。
  ⒌被告有上述多種刑之加重、減輕事由，應依法先加重後遞減
    輕之。
　㈤撤銷改判之理由
  ⒈原審認被告之犯行明確，予以論科，固非無見。惟原審依兒
    童及少年福利與權益保障法第112條第1項前段之規定加重其
    刑，尚有未當，被告上訴意旨就此指摘原審判決不當，其上
    訴為有理由，應由本院予以撤銷改判。     
　⒉爰審酌被告無視國家對於杜絕毒品犯罪之禁令，而為本件販
    賣毒品犯行，幸未及販出之際即被查獲，然倘販賣行為成立
    將易助長施用毒品惡習，並足以使購買施用者導致精神障礙
    與性格異常，且有危害社會安全之虞，所生危害非輕，行為
    實值非難；惟考量被告犯後坦承犯行之態度，又斟酌其販賣
    對象僅1人及販賣之數量、獲利情形；兼衡被告自陳為國中
    畢業之智識程度，目前受雇在太陽能板公司工作，月收入3
    萬5000元，與妻子育有1名年僅1歲之女兒，家庭經濟狀況勉
    持之生活狀況等一切情狀，量處如主文第2項所示之刑，以
    示懲儆。
  ㈥至於被告上訴意旨雖稱：被告於未成年時期固有因毒品案件
    入感化教育處所，惟並未構成累犯，難認對被告為緩刑宣告
    無法矯正其不法行為，且本件被告雖該當販賣第三、四級毒
    品未遂罪責，惟其僅是受人指使之送毒角色，並非販賣毒品
    之主導者，獲利甚微，犯罪情狀相對輕微，請斟酌被告就本
    案犯行始終坦白承認，深具悔意，犯罪後態度良好、犯罪情
    節相對輕微等一切情狀，賜為緩刑之宣告等語。然對於科刑
    被告宣告緩刑，除應具備一定之條件（即宣告刑2年以下，
    未曾受有期徒刑之宣告等），並須有可認為「以暫不執行為
    適當之情形」，然則究有無可認為以暫不執行為適當之情形
    存在，應就具體個案之情形，審酌定之，而緩刑制度旨在對
    於初犯及輕微犯罪而設，於一定期間猶豫其刑之執行，於期
    間屆滿而未撤銷者，刑之宣告失去效力，以啟自新，良法意
    美，但不得濫用，對犯罪情節及危害公共利益重大者，理應
    從重論科，方符社會正義，殊無以暫不執行為適當之可言（
    最高法院87年度台上字第3557號判決意旨參照）。查政府管
    制毒品之立法目的，在防制毒品危害，維護國民身心健康，
    而被告前已多次涉及毒品案件，此經其於偵訊時供認在卷，
    且有臺灣高等法院被告前案紀錄表可參，顯見被告並非不知
    毒品危害之人，竟仍為本案犯行，實已嚴重違反上開立法目
    的，對於社會治安之影響非微，實有藉由執行上開所宣告之
    刑，以矯正其不法行為之必要，是本院認被告並無以暫不執
    行為適當之情形，自不宜為緩刑之宣告，附此敘明。　
三、沒收部分
  ㈠扣案如附表編號1、2所示之物，係本案查獲之第三級、第四
    級毒品，均屬違禁物，且為被告原擬與證人○○○交易之毒品
    ，此經被告供陳在卷（見原審卷第80頁），應依刑法第38條
    第1項規定宣告沒收；又包裝上開毒品之外包裝袋，因與其
    上所殘留之毒品難以析離，且無析離之實益與必要，應視同
    違禁物，一併沒收之；至於送驗耗損部分之毒品因已滅失，
    爰不另宣告沒收。
  ㈡扣案如附表編號3所示之行動電話，係被告持以聯繫本案毒品
    交易事宜所用之物，業經被告供陳明確（見原審卷第80頁）
    ，應依毒品危害防制條例第19條第1項規定宣告沒收。
  ㈢扣案如附表編號4所示之物，因被告供稱：該手機是證人即被
    告之妻○○○所有，與本案無關等語（見原審卷第80頁），且
    無證據足認該物與本案犯行相關，爰不予宣告沒收。　
據上論結，應依刑事訴訟法第369條第1項前段、第364條、第299
條第1項前段，判決如主文。
本案經檢察官林芳瑜提起公訴，檢察官乙○○到庭執行職務。
中　　華　　民　　國　　111 　年　　1 　　月　　25　　日
            刑事第十一庭　  審判長法　官　張意聰
                                  法　官　周瑞芬
                                  法　官　陳慧珊
以上正本證明與原本無異。
如不服本判決應於收受送達後二十日內向本院提出上訴書狀，其
未敘述上訴理由者，並得於提起上訴後二十日內向本院補提理由
書（均須按他造當事人之人數附繕本）「切勿逕送上級法院」。
因疫情而遲誤不變期間，得向法院聲請回復原狀。

                                  書記官  李淑芬
　　　　　　　　　　　　　　　　　
中　　華　　民　　國　　111 　年　　1 　　月　　25　　日
【附錄本案論罪科刑之法條】　
毒品危害防制條例第4條第3、4、6項：
（第3項）製造、運輸、販賣第三級毒品者，處7年以上有期徒刑
，得併科新臺幣1千萬元以下罰金。
（第4項）製造、運輸、販賣第四級毒品者，處5年以上12年以下
有期徒刑，得併科新臺幣5百萬元以下罰金。
（第6項）前5項之未遂犯罰之。

毒品危害防制條例第9條第3項：
犯前5 條之罪而混合二種以上之毒品者，適用其中最高級別毒品
之法定刑，並加重其刑至二分之一。

附表：
編號      品 名           備  註  1 毒咖啡包10包  ①抽驗其中1包鑑驗後，驗前淨重6.6551公克；驗餘淨重3.5615公克。  ②推估驗前總淨重為67.1327公克  2 愷他命1包（含包裝袋） 驗前淨重0.6586公克 驗餘淨重0.4993公克  3 IPHONE行動電話1支（含門號0000000000號SIM卡1張） IMEI：000000000000000  4 IPHONE行動電話1支（含門號0000000000號SIM卡1張） IMEI：000000000000000